臺灣士林地方法院民事裁定　　　　　　99年度事聲字第5141號
異　議　人　台北富邦商業銀行股份有限公司
法定代理人　韓蔚廷
債　務　人　陳霖
代　理　人　連炎昌律師
上列異議人對於本院司法事務官民國99年11月23日98年度司執消
債更字第274號認可更生方案之裁定聲明異議，本院裁定如下：
    主  文
原裁定廢棄。
    理  由
一、異議意旨略以：
  (一)依消費者債務清理條例第30條規定，債權人得就其債權於裁
    定時之現存額，對各更生債務人或清算財團行使權利。所謂
    「裁定時之現存額」係指裁定債務清理程序開始同時有效存
    在之債權，包括連帶保證債務。相對人聲明異議人須俟「主
    債務人未依約償還，自本件債務人應負保證責任時起」，始
    納入更生方案分配，難認妥適。
  (二)原裁定認可之更生方案，其上所載異議人受分配條件為：「
    債務人須自應負保證責任時起，至更生方案履行期間內，始
    受分配」等語，與消費者債務清理條例確保債權公平受償有
    違。若主債務未屆清償期，異議人債權即不得列入更生方案
    分配受償，且若主債務人於債務人更生方案履行期間未發生
    債務不履行情事，俟債務人更生方案履行完畢後，始生不履
    行情事，依消費者債務清理條例第73條規定，異議人對債務
    人連帶保證債權亦歸於消滅，異議人為確保債權而徵提保證
    人之意義即破壞殆盡。
  (三)相對人履行更生方案後，依民法第749 條前段規定，於清償
    限度內，承受債權人對主債務人之債權，並無不利情事。
  (四)為此聲明異議，求為廢棄原裁定，並將將異議人「就學貸款
    」之連帶保證債權，自更生方案履行第一期開始，即予納入
    清償分配。
二、按債務人有薪資、執行業務所得或其他固定收入，法院認更
    生方案之條件公允者，得不經債權人會議可決，逕依債務人
    之聲請或依職權以裁定認可更生方案。消費者債務清理條例
    第64條第1 項定有明文。所謂更生方案之條件「公允」，除
    考量清償總額已達債權總額相當成數外，亦應斟酌各債權人
    間之公平受償，及特定債權人依更生方案行使權利時，是否
    較他債權人受有不公平之限制。次按契約之債務，除附有條
    件或期限者外，於該契約成立時即已發生。故未附有條件或
    期限之保證契約成立後，保證人就主債務人於保證契約約定
    期間內所生對於債權人之債務，均應代負履行之責任，即其
    債務始於保證契約成立之時，終於約定保證期間內主債務人
    對保證契約債權人之債務全部履行完畢為止（最高法院91年
    度臺上字第1513號判決意旨參照）。消費者債務清理條例第
    30條復規定：「數人就同一給付各負全部履行之責任者，其
    中一人或數人或其全體受法院開始更生或清算程序之裁定時
    ，債權人得就其債權於裁定時之現存額，對各更生債務人或
    清算財團行使權利。」債務人及其連帶保證人係就同一給付
    各負全部履行之責任，連帶保證人經法院裁定開始更生程序
    ，債權人自得就其債權於裁定時之現存額，對之行使權利而
    申報債權，故該債權應予列入債權表（臺灣高等法院暨所屬
    法院99年度法律座談會民執類提案第48號研討結果參照）。
    是以，連帶保證之債權，既係得列入債權表行使權利之債權
    ，依前說明，本諸公允之原則，即不應使其劣後於其他債權
    ，或就其行使設有限制。況且，更生方案履行期間如主債務
    人同時為清償，因清償係連帶債務絕對消滅事由（民法第27
    4 條規定參照），連帶保證債務與一般連帶債務、不真正連
    帶債務法律效果上並無不同，連帶保證債務人依更生方案所
    為之清償，仍應扣除主債務人已為之清償，並以更生方案所
    載清償比例為上限。連帶保證債務之債權人與更生方案他債
    權人相較，受更生債務人所為清償數額，應等於或少於他債
    權人（主債務人清償後餘額已不及更生方案債務人應清償數
    額時），自屬公允。反之，如主債務人完全無清償可能時，
    連帶保證債權實與一般債權無異，更不應就其債權之行使予
    以設限。又債務人依更生條件全部履行完畢者，除本條例別
    有規定外，已申報之債權未受清償部分及未申報之債權，均
    視為消滅。消費者債務清理條例第73條前段定有明文。依上
    開規定，不論已、未屆清償之債務，均於債務人依更生條件
    全部履行完畢時，發生消滅之效果，此與消費者債務清理條
    例之清算程序並無不同。則於更生方案之履行，就已發生之
    債務，自不應僅以清償期之屆至與否而為差別對待，致影響
    未屆清償期債權之受償比例，否則就清償期較長之債權，殊
    屬不公。消費者債務清理條例於第2 章「更生」程序章中，
    未規定未屆清償期債務之申報、履行方式，應屬立法上之漏
    洞，解釋上應類推適用同條例第111 條第2 規定，視為清償
    期已屆至，並列入更生方案中，非得另予設定履行之期限或
    條件。
三、經查，異議人對主債務人徐偉文有就學貸款債權新臺幣（下
    同）4 萬9,522 元，債務人為徐偉文就學貸款之連帶保證人
    ，異議人對債務人即有連帶保證債權存在，依前揭說明，應
    列入更生程序之債權表並得公平行使權利。惟本院事務官於
    認可之更生清償分配表中，並未將異議人之連帶保證債權列
    入分配表中，並於補充說明中記載異議人「關於主債務人徐
    偉文之就學貸款連帶保證債權4 萬9,522 元，於本院裁定認
    可更生方案時，主債務清償期尚未屆至，故暫不列入更生方
    案受分配；應於更生方案履行期間，主債務清償期屆至時起
    ，始與其他債權人按債權比例計算每期可分配金額受償。」
    等語，依上說明，其就異議人未屆清償期之連帶債權所設限
    制，與各債權人間公平受償之公允原則即屬有違。從而，異
    議人聲明異議，為有理由，自應由本院將原認可更生方案裁
    定予以廢棄，並由司法事務官本諸上開原則，曉諭債務人調
    整更生方案後，另為適法之處理。
四、爰裁定如主文。
中    華    民    國  100     年    2     月     9    日
                  民事第三庭  法      官  王本源
上為正本係照原本作成。
如不服本裁定，應於裁定送達後10日內，以書狀向本院提出抗告
，並繳納抗告費新臺幣1 千元。
中    華    民    國  100     年    2     月     9    日
                              書  記  官  朱亮彰